【裁判字號】    90,交聲,502
【裁判日期】    900619
【裁判案由】    交管條例聲異
【裁判全文】
臺灣板橋地方法院交通事件裁定                      九十年度交聲字第五○二號
    原處分機關  交通部公路局臺北區監理所板橋監理站
    受處分人即
    異  議  人  甲○○
右列受處分人因違反道路交通管理處罰條例案件，對交通部公路局臺北區監理所板橋
監理站民國九十年五月二十四日板監三字第裁四一－ＡＹ0000000號裁決處分
，聲明異議，本院裁定如左：
      主      文
異議駁回。
      理      由
一、按人行道不得臨時停車，此觀道路交通安全規則第一百十一條第一款、第一百十
    二條第一項第一款等規定即明，又汽車駕駛人停車時，在禁止臨時停車處所停車
    者，處新臺幣六百元以上一千二百元以下罰鍰，道路交通管理處罰條例第五十六
    條第一項第一款定有明文。次按服從法律是人民的第一義務，亦即人民作為國家
    、社會團體之一份子，當然有遵守法律之基本義務，而法律之效力始於創立，終
    於廢止，凡創立後廢止前之有效法律所規定者，皆形成人民之基本義務，人民無
    恣意拒絕服從法律或選擇性守法之權利。
二、本件受處分人即異議人甲○○因於民國九十年三月二十五日九時二十四分許，將
    車牌號碼ＭＣＮ－七六五號重型機車停放在臺北市○○路○段某處之人行道上，
    經警拍照逕行舉發之事實，有臺北市政府警察局九十年四月六日北市警交大字第
    ＡＹ0000000號舉發違反道路交通管理事件通知單通知聯影本一份及相片
    影本一幀等存卷可憑，並為異議人所不諱，應可信實；異議人雖辯稱：伊在上開
    人行道停車，未見該處有任何正式禁止標誌、標線禁止停車，臺北市政府亦自九
    十年三月二十九日起，始實施機車退出中華路人行道之措施，是伊於右揭時、地
    停放車輛之行為，應未違規，不該受到處罰云云；第查：異議人在禁止臨時停車
    之人行道停放其機車，要與人行道供行人通行之用途相悖，且顯然阻礙行人行走
    之通暢，對於任一可能利用該處通行之行人，均足以造成妨礙甚明；此外，道路
    交通安全規則第一百十一條第一款、第三款分別將人行道、設有禁止臨時停車標
    誌、標線處所，併列為禁止臨時停車之處所，足見人行道之禁止臨時停車，不以
    其劃設有禁止臨時停車之標誌或標線為必要，又違法行為不受法律保障，無何信
    賴原則或平等權可供主張，而道路交通安全規則關於人行道不得臨時停車之規定
    ，於其五十八年一月一日發布施行之始，即已著有明文迄今，應為駕駛人所週知
    ，要無借詞行政機關特定執法專案期限尚未屆至，抑或他人違規停車行為普遍可
    見，未受取締、處罰，而得主張自己同類違法行為應予比照免罰之餘地；從而，
    異議人辯稱臺北市政府機車退出人行道措施始自九十年三月二十九日云云，縱然
    屬實，不過發生臺北市政府宣示對特定路段違規停車加強取締之效力，不容執為
    該期限前違規行為免罰之藉口，是以異議人以停車之人行道無禁止停車標誌、標
    線，及停車時間在臺北市機車退出人行道專案實施日期前云云為辯，非無誤會，
    自不得資為有利於異議人認定之論據。
三、綜上，原處分機關依據道路交通管理處罰條例第五十六條第一項第一款規定，審
    酌異議人違規情節輕重，裁處罰鍰新臺幣六百元，無何違誤，量罰亦甚妥適，應
    予維持，本件異議為無理由，應予駁回。
據上論結，應依道路交通案件處理辦法第十九條，裁定如主文。
中      華      民      國     九十     年      六      月     十九     日
                                    臺灣板橋地方法院交通法庭
                                        法  官  蔡  新  毅
右正本證明與原本無異。
如不服本裁定應於送達後五日內向本院提出抗告狀。
                                        書記官  謝  麗  秋
中      華      民      國     九十     年      六      月     十九    日


司法院資訊處製作；財團法人民間司法改革基金會備份。
